臺灣高等法院高雄分院刑事判決　　　　　　　　　九十一年度上訴字第一二八三號
　　上　訴　人　臺灣高雄甲方法院檢察署檢察官
　　被　　　告　乙○○
右上訴人因被告妨害兵役案件，不服臺灣高雄甲方法院九十一年度訴緝字第八六號、
九十一年度易緝字第一○八號中華民國九十一年六月六日第一審判決（起訴案號：臺
灣高雄甲方法院檢察署八十八年度偵字第二三七六二號、八十八年度偵字第六八二八
號），提起上訴，本院判決如左：
    主  文
原判決關於妨害兵役及定執行刑部分撤銷。
乙○○役齡男子意圖避免徵兵處理，居住處所遷移，無故不申報，致未能接受徵兵處
理，處有期徒刑拾月，褫奪公權壹年。
    事  實
一、乙○○前於民國八十五年間，因違反妨害兵役治罪條例，經臺灣高雄甲方法院判
    處有期徒刑四月，緩刑二年確定（不構成累犯），明知其係六十五年次役齡男子
    ，應在原居住所高雄縣鳳山市○○○路五七六巷十一之一號四樓等待徵兵處理，
    竟意圖避免徵兵處理，於八十八年五月間，將居住所遷移至臺北某處，且無故不
    依規定申報，致使高雄縣政府八十八年第Ａ一八二七梯次陸軍常備兵徵集令，無
    法送達其本人，乙○○因而未能依高雄縣政府指定，於八十八年六月一日上午八
    時，至高雄縣鳳山市公所集合，並至鳳山衛武營陸軍一四六師四三八旅報到接受
    徵兵處理。
二、案經臺灣高雄甲方法院告發臺灣高雄甲方法院檢察署檢察官偵查起訴。
    理  由
一、訊據被告乙○○坦承於右述時、甲遷出居住所，且未依規定申報，致未能依照規
    定時間前往指定甲點接受兵役徵集之事實不諱，惟矢口否認有何妨害兵役犯行，
    辯稱：我離家前往臺北工作，平日均以電話和家人聯繫，八十七年底我打電話回
    家沒人接聽，後來就與家人失去連絡，並非故意避免徵集云云。經查：
（一）被告為六十五年次役齡男子，原與家人同住在高雄縣鳳山市○○○路五七六巷
      十一之一號四樓，於八十八年五月間離家至臺北工作，惟未申報遷移戶口，致
      警員於八十八年五月十九日，前往上址發送徵集令，因被告未居住該處，而無
      法送達予被告收受，被告因而未依規定於八十八年六月一日，至高雄縣鳳山市
      公所集合，並至鳳山衛武營陸軍一四六師四三八旅報到接受徵兵處理等情，業
      據被告於原審及本院審理時供承非虛，復有高雄縣政府八十八年九月十三日八
      八府兵徵字第八八○○一七三六五九號函、高雄縣鳳山市八十八年妨害兵役案
      件調查表、高雄縣政府八十八年第Ａ一八二七梯次陸軍常備兵徵集令各一份附
      卷足稽。
（二）被告雖以前詞置辯，惟年滿二十歲之役齡男子需服兵役，且隨時有接受兵役徵
      集之可能，此為一般社會大眾所共知，被告受有基本教育，對上開事項自不得
      諉為不知，且現今社會交通、通訊發達，電話並非惟一之連絡方式，被告所辯
      電話無人接聽乙節，尚難認係正當理由。尤有甚者，被告曾於八十五年間，以
      無故不申報現住所之方式避免徵集，經臺灣高雄甲方法院判處有期徒刑四月，
      緩刑二年確定，有臺灣高等法院被告全國前案紀錄表一份在卷可查，其更應特
      別注意住居所遷移應依規定申報，以及徵集令有無送達，詎仍離去原住所而未
      辦理申報，復未與原住所之家人保持連絡，顯有避免徵兵處理之意圖甚明。
（三）綜上所述，被告所辯顯係卸責之詞，不足採信，本案罪證明確，被告犯行堪以
      認定。
二、查被告行為後，妨害兵役治罪條例第三條第五款已於九十一年六月二十六日修正
    ，同年月二十八日生效，惟此一修正僅係將原條款之「致未能辦理身家調查、徵
    兵檢查、抽籤或徵集者」等列舉規定文字，修正為「致未能接受徵兵處理者」之
    概括規定，該條第五款之其餘要件、適用範圍及刑度並未變動，依刑法第二條第
    一項前段規定，應適用裁判時之法律。核被告所為，係犯修正後妨害兵役治罪條
    例第三條第五款役齡男子意圖避免徵兵處理，居住處所遷移，無故不申報，致未
    能接受徵兵處理罪。
三、被告犯罪事實既明，原審予以論罪科刑，固非無見，惟查：(1)妨害兵役治罪條例
    於九十一年六月二十六日修正公布，原判決未及比較適用，殊有未洽；(2)犯妨害
    兵役治罪條例之罪，處六月以上有期徒刑以上之刑者，並宣告褫奪公權，妨害兵
    役治罪條例第二十三條定有明文，原判決判處被告有期徒刑十月，依上開法條之
    規定，應同時諭知褫奪公權，原判決漏未宣告被告應褫奪公權，亦有違誤。公訴
    人上訴意旨，指摘原判決關於妨害兵役部分未宣告褫奪公權不當，為有理由，且
    原判決另有上開可議之處，自應由本院將原判決關於妨害兵役及定執行刑部分撤
    銷改判。爰審酌被告無正當理由不參加國家兵役之徵集，對於國家之役政有所影
    響，犯後復未見悔悟之意，態度不佳等一切情狀，量處如主文第二項所示之刑。
    又被告係因犯妨害兵役治罪條例之罪，經本院判處有期徒刑十月，應依該條例第
    二十三條、刑法第三十七條第二項規定，併予宣告褫奪公權一年。
據上論斷，應依刑事訴訟法第三百六十九條第一項前段、第三百六十四條、第二百九
十九條第一項前段，妨害兵役治罪條例第三條第五款、第二十三條，刑法第十一條、
第二條第一項前段、第三十七條第二項，判決如主文。
本案經檢察官劉文水到庭執行職務
中    華    民    國      九十一      年      九      月     三   日
                              臺灣高等法院高雄分院刑事第六庭
                                  審判長法官  王憲義
                                        法官  張意聰
                                        法官  范惠瑩
右正本證明與原本無異。
如不服本判決應於收受本判決後十日內向本院提出上訴書狀，其未述上訴理由者，
並得於提起上訴後十日內向本院補提理由書狀（均須按他造當事人之人數附繕本)「
切勿逕送上級法院」。
                                      書記官  馬蕙梅
中    華    民    國      九十一      年      九      月     四  日
附錄：
本件論罪科刑法條：修正後妨害兵役治罪條例第三條第五款
妨害兵役治罪條例第三條
役齡男子圖避免徵兵處理，而有左列行之一者，處五年以下有期徒刑：
五、居住處所遷移，無故不申報，致未能辦理身家調查、徵兵檢查、抽籤或徵集者。
